臺灣高等法院民事裁定  
109年度家抗字第43號
抗  告  人  謝孟芳  

上列抗告人因與相對人徐忠彬間請求離婚事件，聲請交付法庭錄
音光碟，對於中華民國108年12月4日臺灣桃園地方法院108年度
家聲字第244號所為裁定，提起抗告，本院裁定如下：
    主  文
原裁定廢棄，應由臺灣桃園地方法院更為裁定。
    理  由
一、抗告人於原法院聲請及抗告意旨略以：伊欲就與相對人間10
    8年度婚字第4號請求離婚事件（下稱系爭事件）聲請再審，
    並釐清卷宗內容，故聲請交付系爭事件之法庭錄音光碟，惟
    原裁定駁回伊之聲請，自有未合，爰請求廢棄原裁定等語。
二、按修正前民事閱卷規則第23條但書固規定，不公開審判之案
    件，不得請求交付法庭數位錄音內容。惟司法院嗣因應民國
    104年7月1日修正公布之法院組織法增訂第90條之1至第90條
    之4，並修正第90條條文，就法庭錄音及其內容之交付等事
    項已有完整規範，爰於同年10月30日以台廳民一字第104002
    7109號令刪除前揭但書規定。據此，家事事件，除卷內文書
    涉及當事人或第三人隱私或業務秘密，如准許閱覽、抄錄或
    攝影，有足致其受重大損害之虞，或其他依法令得不予許可
    或限制聲請閱覽、抄錄或攝影卷內文書，或涉及國家機密或
    其他依法令應予保密之事項者，法院得不予許可或限制交付
    法庭錄音或錄影內容外，當事人及依法得聲請閱覽卷宗之人
    ，因主張或維護其法律上利益，得於開庭翌日起至裁判確定
    後6個月內，繳納費用聲請法院許可交付法庭錄音或錄影內
    容，觀諸法院組織法第90條之1第1、2、3項，家事事件法第
    51條準用民事訴訟法第242條第3項等規定即明。又所謂主張
    或維護法律上利益，舉凡核對更正筆錄、他案訴訟所需，或
    認法院指揮訴訟方式對其訴訟權益有影響之虞，欲用以保障
    其法律上利益等，均屬之，此觀司法院104年8月7日修正公
    布之「法庭錄音錄影及其利用保存辦法」第8條第1項之修正
    理由即明。
三、查，抗告人為系爭事件之當事人，於原法院固僅以：為瞭解
    案件進行情形為由，聲請系爭事件之錄音光碟，惟抗告人於
    本院已補陳係為：就系爭事件聲請再審所需等語（見本院卷
    第11頁），自不能謂與其法律上權益保障無涉，縱系爭事件
    為家事事件，依家事事件法第9條第1項規定以不公開法庭行
    之，揆諸前揭說明，除卷內文書涉及當事人或第三人隱私或
    業務秘密，如准許閱覽、抄錄或攝影，有足致其受重大損害
    之虞，或其他依法令得不予許可或限制閱覽、抄錄或攝影卷
    內文書，或涉及國家機密或其他依法令應予保密之事項者，
    法院得不予許可或限制交付法條錄音內容外，抗告人自得繳
    納費用聲請法院許可交付法庭錄音內容。原法院以抗告人未
    敘明有何主張或維護法律上利益，並以系爭事件為家事事件
    ，處理程序以不公開原則為由，胥未查明本件究竟有何前揭
    不予許可之情形，而否准抗告人之聲請，自有未合。抗告意
    旨指摘原裁定不當，求予廢棄，非無理由。又因系爭事件法
    庭錄音光碟資料在原法院，宜由原法院就近查明，爰將原裁
    定廢棄，由原法院另為適當之處理。
四、據上論結，本件抗告為有理由，裁定如主文。
中　　華　　民　　國　　109 　年　　4 　　月　　24　　日
                    家事法庭
                        審判長法  官  蘇芹英
                              法  官  陳君鳳
                              法  官  楊雅清
正本係照原本作成。
不得再抗告。
中　　華　　民　　國　　109 　年　　4 　　月　　24　　日
　　　　　　　　　　　    　　書記官　陳惠娟